【裁判字號】    99,抗,181
【裁判日期】    991130
【裁判案由】    拍賣抵押物
【裁判全文】
臺灣桃園地方法院民事裁定               99年度抗字第181號
抗  告  人  莊麗華
相  對  人  周伯清
上列當事人間拍賣抵押物事件，抗告人對於民國99年10月21日本
院簡易庭司法事務官99年度司拍字第861 號民事裁定提起抗告，
本院裁定如下：
    主  文
抗告駁回。
抗告程序費用新臺幣壹仟元由抗告人負擔。
    理  由
一、按抵押權人，於債權已屆清償期，而未受清償者，得聲請法
    院，拍賣抵押物，就其賣得價金而受清償，民法第873 條定
    有明文。次按抵押權人聲請拍賣抵押物之裁定，係屬非訟事
    件，祗須其抵押權已依法登記，並依登記之清償期業已屆至
    而未受清償時，法院即應為准許拍賣抵押物之裁定，如對於
    此項法律關係有爭執者，應由有爭執之人提起訴訟，以求解
    決，不得僅依抗告程序聲明其有爭執，並據為廢棄拍賣裁定
    之理由（最高法院58年台抗字第524 號、51年台抗字第269
    號判例可資參照）。
二、抗告意旨略以：抗告人患有中度精神障礙，且與相對人素不
    相識，亦未積欠相對人債務或有生意往來，不可能將原裁定
    附表所示之不動產（下稱系爭不動產）設定抵押權予相對人
    。本件實係相對人強行將抗告人載至地政事務所辦理相關抵
    押權設定登記，則相對人拍賣系爭不動產之聲請自不應准許
    ，為此提起抗告等語。並聲明：原裁定廢棄；相對人於原審
    之聲請駁回。
三、經查，本件相對人主張抗告人之弟莊文榮與其有買賣關係，
    並交付支票作為買賣價金之擔保，然支票屆期提示均遭退票
    ，抗告人以系爭不動產為莊文榮向相對人所負債務之擔保等
    事實，有相對人提出之支票暨其退票理由單、土地及建物登
    記第二類謄本、他項權利證明書、存證信函等件影本為證。
    準此，相對人對於系爭不動產之抵押權，已依法登記，且受
    擔保之債權已屆清償期而未受清償，是原審據以准許相對人
    拍賣抵押物之聲請，並無不當。抗告意旨雖稱其不識相對人
    ，亦未積欠相對人債務或有生意往來，其係遭相對人強行載
    至地政事務所辦理抵押權設定登記云云，惟系爭抵押權所擔
    保之債務人為第三人莊文榮，是抗告人與相對人間並未存有
    債權債務關係，顯與系爭抵押權之存否無涉，至抗告人是否
    係遭相對人脅迫下始為系爭抵押權之登記，核屬於實體事項
    ，依首開說明，並非本件非訟程序得審酌者，抗告人應就爭
    執事項，另行起訴，以求解決。從而，本件抗告為無理由，
    應予駁回。
四、據上論結，本件抗告為無理由，依非訟事件法第21條第2 項
    、第24條第1 項、第46條，民事訴訟法第495 條之1 第1 項
    、第449 條第1 項、第78條，裁定如主文。
中    華    民    國    99    年    11    月    30    日
                  民事第二庭  審判長法  官  劉克聖
                                    法  官  張震武
                                    法  官  劉佩宜
以上正本證明與原本無異
本裁定不得再抗告
中    華    民    國    99    年    11    月    30    日
                                    書記官  賴柏仲

司法院資訊處製作；財團法人民間司法改革基金會備份。
